【裁判字號】    96,上訴,2099
【裁判日期】    970703
【裁判案由】    傷害致死
【裁判全文】
臺灣高等法院高雄分院刑事判決        96年度上訴字第2099號
上  訴  人  臺灣屏東地方法院檢察署檢察官
上  訴  人
即  被  告  甲○○
選任辯護人  尤挹華律師
            郭正鵬律師
上  訴  人
即  被  告  丙○○
選任辯護人  王叡齡律師
            陳建誌律師
上  訴  人
即  被  告  戊○○
選任辯護人  彭大勇律師
被      告  丁○○
選任辯護人  邱揚勝律師
上列上訴人等因被告等傷害致死案件，不服臺灣屏東地方法院96
年度訴字第98號中華民國96年8 月27日第一審判決（起訴案號：
臺灣屏東地方法院檢察署94年度少連偵字第31號），提起上訴，
本院判決如下：
    主  文
原判決關於甲○○、丙○○、戊○○部分均撤銷。
甲○○、丙○○共同殺人，各處有期徒刑拾伍年，均褫奪公權拾
年。
戊○○成年人與少年共同殺人，處有期徒刑貳拾年，褫奪公權拾
年。
其他上訴駁回。
    事  實
一、緣少年阮○○、林○○（2 人為表兄弟關係，阮○○係民國
    77年10月生、林○○為75年10月生，姓名年籍各詳卷，現均
    由原審少年法庭審理中）於93年8 月19日晚間11時許，因感
    情紛爭問題遭乙○○毆打後，心有不甘，少年阮○○乃向甲○○（阮○○之母與甲○○之父為同居關係，行為時尚未成
    年）哭訴，甲○○得悉後，遂與乙○○以電話聯絡相約於翌
    日（即93年8 月20日）凌晨1 時許，在屏東縣萬巒鄉萬金村
    「萬金營區」大門前之營區路談判。甲○○及少年阮○○、
    林○○等人復求壯大聲勢，又以不詳方式與親戚丙○○（甲○○之表哥，行為時尚未成年）、成年人戊○○（阮○○、
    林○○2 人之舅舅）聯絡告知上情而再召集人馬相約前往。
    渠等邀約既定後，甲○○遂騎乘機車（車號不詳）搭載不知
    情之友人丁○○、少年阮○○則騎乘車牌號碼NF7-689 號重
    型機車搭載少年林○○，丙○○、戊○○則與所召集之年平
    （戊○○外甥女劉玉惠之夫，現由國防部南部地方軍事法院
    判決無罪）及其他成年男子（姓名年籍均不詳）十多人，分
    乘車號不詳之白色國瑞牌自用小客車（由年平駕駛，戊○○
    乘坐此車）、車號不詳之黑色馬自達牌休旅車（丙○○乘坐
    此車）各1 輛及車號不詳之機車約四、五輛，相偕前往上開
    地點；而乙○○方面，亦邀約包克強、洪駿華、洪家駿、洪
    俊彥、包嘉瑞、高冠群及兆鴻文等8 人，且高冠群、乙○○
    、包克強各攜帶鋁棒2 支及鐵管1 支，分乘4 輛機車赴約。
二、俟93年8 月20日凌晨1 時許，乙○○等8 人行駛沿山公路先
    抵達現場，並將車輛停放在「萬金營區」大門前營區路○○
    路旁等候（最靠近營區大門依序乙○○搭載包克強、兆鴻文
    搭載洪家駿、包嘉瑞搭載洪俊彥、高冠群搭載洪駿華），繼
    而甲○○、丁○○、少年阮○○、林○○自潮州鎮之方向，
    沿營區路由西往東方向，分乘上開2 輛機車隨後到達，甲○○並將機車正對高冠群（搭載洪駿華）之機車，吆喝稱「你
    們誰要代表出來談」，語畢，丙○○、戊○○等人所分乘之
    白色國瑞牌自用小客車、黑色馬自達牌休旅車及機車4 、5
    輛旋即抵達（即與甲○○等人自同方向前後抵達），並將車
    輛停放在營區路○○○道（即乙○○等人之對向車道），丙○○、戊○○及不詳成年男子十多人立即下車（除年平駕駛
    白色自用小客車暫留車內且未熄火外），甲○○見支援人馬
    到齊，乃與少年阮○○、林○○及丙○○、成年人戊○○等
    人，共同基於傷害之犯意聯絡，由甲○○、丙○○、戊○○
    手持鐵條、棍棒類之工具，率眾朝乙○○等人揮打毆擊，少
    年阮○○、林○○亦持棍棒在旁伺機出手，乙○○等人見狀
    乃四散逃逸（洪家駿躲藏於營區路○○路旁之水溝、洪駿華
    騎乘機車搭載包嘉瑞、洪俊彥騎乘機車搭載兆鴻文、高冠群
    獨自騎乘機車逃跑），過程中乙○○遭戊○○持棍棒揮打背
    部（傷害部分未據告訴）後往營區大門方向逃跑，惟仍駕車
    之年平為阻止乙○○，乃將車輛向左斜停於乙○○面前，並
    基於上開犯意聯絡，亦持棍棒下車追趕乙○○，幸而乙○○
    火速沿反方向逃往「萬金營區」大門南側萬金橋旁之水溝內
    躲藏，其後現場僅存未能即時逃離之包克強，甲○○、丙○○、成年人戊○○、少年阮○○、林○○及不詳姓名成年男
    子十餘人，竟共同基於殺人之犯意，分持鐵條、棍棒，集中
    火力朝包克強頭、臉部要害部位及四肢等身體各處猛力毆打
    ，包克強不堪連番重擊終不支昏倒在地，受有左額瘀痕、左
    眼角擦傷、右手小指割裂傷、右腳趾多處割傷、後枕部挫裂
    傷、後枕部出血、頭骨線性骨折、硬膜下右前額出血、左後
    枕部出血、橋腦周邊出血及橋腦壞死等傷害，甲○○等人至
    此始罷手，各自以騎車或搭車方式（丙○○改以騎乘機車之
    方式離開）循原路離開現場，乙○○聽聞人車聲息遠離，始
    與躲避路旁水溝內之洪家駿回到現場，由乙○○騎乘機車，
    搭載懷抱包克強之洪家駿，沿沿山公路往老埤村方向行駛欲
    將奄奄一息之包克強送醫，行經萬安橋時，又遇折返查探之
    阮○○、林○○，阮○○在乙○○之央求下，遂將自己馬力
    較強之機車換予乙○○搭載包克強就醫。俟為警據報前往上
    開營區路現場，扣得乙○○、包克強及高冠群等3 人遺留現
    場之鐵管1 支及鋁棒2 支。嗣包克強雖經屏東市國仁醫院急
    救，惟因上開頭部外傷導致中樞神經損傷，延至同年8 月25
    日清晨6 時許仍不治死亡，嗣經屏東縣警察局內埔分局報告
    檢察官相驗後循線查獲。
三、案經屏東縣警察局內埔分局報告臺灣屏東地方法院檢察署檢
    察官相驗後主動檢舉偵查起訴。
    理  由
壹、證據能力：
一、被告甲○○於93年8 月20日警詢中之供述，對其本人或被告
    丙○○涉案部分，均應有證據能力：
  (一)按被告之自白，須非出於強暴、脅迫、利誘、詐欺、疲勞訊
    問、違法羈押或其他不正之方法，且與事實相符者，始得為
    證據，刑事訴訟法第156 條第1 項固有明文，此規定於被告
    未達自白之不利己供述亦有適用。然究竟有何遭強暴、脅迫
    、利誘或其他具體之不正訊問（詢問）方法而有非任意性之
    自白，仍需賴確切證據，並斟酌被告接受詢（訊問）之始末
    經過等客觀情狀綜合判斷。
  (二)被告甲○○雖辯稱：伊於上開警詢中，因遭警方恐嚇須再拉
    1 人涉案，伊始供出丙○○云云（見原審卷(二)第69頁反面）
    ，然被告甲○○於檢察官93年8 月26日相驗訊問時已供稱：
    「（問：在警訊筆錄中尚有何事需更正？）我當時是在精神
    不好的狀況下接受訊問的，當時的筆錄我有看過，我認識字
    。（問：警訊筆錄是否有按照你的意思製作？）我要更正警
    訊筆錄說我當初在現場看到我表哥開1 台休旅車來幫我，後
    來事後我要離開現場同樣在萬金營區○○路遇到我表哥他告
    訴（我）那不是他叫人來的‧‧‧當初我同意接受夜間訊問
    ，現在只是要更正等語在卷（見相驗卷第68、69頁），隻字
    未提有何遭員警以恐嚇之不正手段為不實供述之具體情節，
    況其於同次偵訊中又供稱：伊在上開警詢中為保護朋友，始
    未將丁○○供出等語明確（見相驗卷第67頁），益見被告甲○○於警詢中仍有充分之自由意思決定其所述內容，故其空
    言辯稱遭警恐嚇致為不實之供述云云，要非事實，其上開警
    詢之供述，對其本人而言自有證據能力。
  (三)又上開供述就被告丙○○之涉案部分而言，雖屬審判外陳述
    ，然被告甲○○於原審審理中已翻異前供，改稱丙○○未於
    鬥毆時到場，搭乘車輛前來之人伊不認識，僅於欲離開現場
    時在營區路○ ○路口巧遇丙○○云云，顯與上開警詢陳述不
    符，惟斟酌上開陳述乃出於被告甲○○之自由意思業如上述
    ，且當時被告甲○○較無心理防備或未受外力干擾，顯具有
    較可信之特別情況，且被告甲○○為本案共犯，其陳述自屬
    證明犯罪所必要，依刑事訴訟法第159 條之2 規定，應具有
    證據能力。
二、證人乙○○、高冠群、洪俊彥於偵查中之證述：
  (一)按被告以外之人於偵查中向檢察官所為陳述，除顯有不可信
    之情況者外，得為證據，刑事訴訟法第159 條之1 第2 項定
    有明文。偵查中對被告以外之人（包括證人、鑑定人、告訴
    人、被害人及共同被告等）所為之偵查筆錄，或被告以外之
    人向檢察官所提之書面陳述，性質上均屬傳聞證據。惟現階
    段刑事訴訟法規定檢察官代表國家偵查犯罪、實施公訴，依
    法其有訊問被告、證人及鑑定人之權，證人、鑑定人且須具
    結，而實務運作時，檢察官偵查中向被告以外之人所取得之
    陳述，原則上均能遵守法律規定，不致違法取供，其可信度
    極高。再者，該「被告以外之人」，如經法院於審理中傳喚
    到庭接受檢、辯雙方之交互詰問，賦予被告有與之對質、詰
    問其現在與先前陳述瑕疵之機會，自屬已充分保障被告之對
    質詰問權，職是，除反對該項供述得具有證據能力之一方，
    已釋明「顯有不可信之情況」之理由外，不得遽指該偵查中
    之陳述不具證據能力。
  (二)查檢察官於93年8 月26日首次偵訊中，已命證人乙○○、高
    冠群、洪俊彥具結，且於嗣後歷次偵訊中，均再告知上開具
    結仍有效力，自無庸重複具結，又證人乙○○等人復經原審
    於審理中傳喚到庭，接受檢辯雙方之交互詰問，自屬充分保
    障被告之對質詰問權，又被告或辯護人均未曾提及檢察官在
    偵訊時有任何以不正方法取供而有顯不可信之情況，是依上
    開規定，渠等於偵訊時之證述，自有證據能力。
三、同案少年阮○○、林○○及證人乙○○於原審少年法庭94年
    度少調字第16號94年10月11日調查時，對被告涉案情節之供
    述及證述：
  (一)按被告以外之人於審判外向法官所為之陳述，得為證據，刑
    事訴訟法第159 條之1 第1 項定有明文，其立法理由係認被
    告以外之人（包括證人、鑑定人、告訴人、被害人及共同被
    告等）之陳述係在法官面前為之，因其任意陳述之信用性已
    受確定保障之情況下所為，自得作為證據。不問係其他刑事
    案件之羈押訊問期日、勘驗期日、準備程序期日、審理期日
    或民事事件、行政訴訟程序，凡係在普通法院法官面前所為
    之陳述，均具有證據能力。
  (二)同案少年阮○○、林○○及證人乙○○於原審少年法庭94年
    度少調字第16號94年10月11日調查時之供述、證述，為被告
    以外之人於審判外，向法官所為之陳述，且本院亦傳喚渠3
    人於審理中經檢辯雙方之交互詰問，已保障被告等人之對質
    詰問權，自應有證據能力。
四、證人乙○○、洪駿華、高冠群、洪家駿於94年4月23日警詢
    、兆鴻文於94年4月30日警詢之陳述：
  (一)按被告以外之人（包括證人、鑑定人、告訴人、被害人及共
    同被告等）於檢察事務官、司法警察官或司法警察調查中所
    為之陳述，與審判中不符時，其先前之陳述具有較可信之特
    別情況，且為證明犯罪事實存否所必要者，得為證據，刑事
    訴訟法第159 條之2 定有明文。所謂「前後陳述不符」之要
    件，應就前後階段之陳述進行整體判斷，以決定其間是否具
    有實質性差異，惟無須針對全部陳述作比較，陳述之一部分
    有不符，亦屬之。而所謂「較可信之特別情況」之情形，亦
    應就前後陳述時之各種外部情況進行比較，以資決定何者外
    部情況具有可信性。若陳述係在特別可信之情況下所為，則
    虛偽陳述之危險性即不高，雖係審判外陳述，或未經被告反
    對詰問，仍得承認其有證據能力。至所稱「外部情況」之認
    定，通常可由時間之間隔、是否屬有意識的迴避、有無受外
    力干擾，甚且係事後串謀等多項因素綜合判斷。
  (二)查乙○○、洪駿華、高冠群、洪家駿、兆鴻文等人於原審審
    理中所為證述，與上開警詢陳述均有若干些微出入，然考量
    原審於訊問時距離案發時已近3 年，對於案發過程細節之記
    憶不免衰退或有混淆之虞，倘不以渠等前後多次陳述互核比
    較對照，實難窺案情之全貌；且乙○○等人各自陳述內容雖
    不盡相符，惟此益見渠等並無勾串攀誣被告甲○○等人之意
    圖，復透過檢辯雙方於原審審理中之交互詰問，對被告等人
    之對質詰問權並無妨礙，故斟酌各項外部情況，認乙○○等
    人於上開警詢時之供述，顯有較可信之特別情況，且為證明
    本件犯罪所必要，應有證據能力。
貳、有罪部分：
一、訊據被告甲○○固供承有於上開時間、地點在場，惟否認有
    下手毆打包克強，辯稱：伊雖與乙○○等人約定前往現場談
    判，然伊並未出手毆打包克強，事先亦無相互聯絡聚眾毆打
    對方之計畫，況搭乘白色小客車、黑色休旅車到場之人伊均
    不認識，不知該批人為何毆打包克強云云。訊之被告丙○○
    、戊○○則矢口否認有到場參與上開毆打包克強之行為，被
    告丙○○辯稱：伊事先雖有接獲甲○○來電表示與乙○○在
    該處談判，然待伊騎乘機車抵達時，現場已無鬥毆情事，伊
    僅與正欲離開現場之甲○○在T 字路口相遇云云。被告戊○○則辯稱：伊於8 月18日20時許，與家人在內埔鄉小吃店飲
    酒，迄至19日凌晨4 時許，始與女友戴美紅前往內埔鄉某處
    汽車旅館睡覺休息，直至19日晚上6 、7 時許再至伊任職台
    塑公司（位於高雄縣仁武鄉○○路100 號）之宿舍繼續睡覺
    ，其間並未返回屏東，更無到場參與鬥毆云云。惟查：
  (一)被告甲○○、丙○○、戊○○及其餘不詳成年男子十多人於
    上開時間、地點，分持鐵條、棍棒類之工具毆打被害人包克
    強之事實，業據被告甲○○於93年8 月20日警詢中供稱：當
    天伊打電話找表哥丙○○幫忙，丙○○及其所召集之人是開
    1 部自用小客車及1 部休旅車到場，伊先問對方（即乙○○
    、包克強一方之人）有誰要出來談判，但對方拔腿就跑，混
    亂中從休旅車下來幾人持棍棒追打對方等語（見警卷第93至
    94頁），同案少年阮○○、林○○於原審少年法庭94年10月
    11日調查中供稱：丙○○他們是甲○○找的，少年阮○○更
    供稱：那兩輛汽車的人也是甲○○叫來的（見原審少調影卷
    第54、60頁），並經證人乙○○、洪駿華、高冠群、兆鴻文
    、洪俊彥、洪家駿等人於警詢、原審少年法庭調查、本案偵
    查及原審審理中證稱綦詳，爰分述如下：
  1.證人乙○○於94年4 月23日警詢中證稱：被告戊○○持鐵條
    朝伊身上打，包克強則遭二十多人持鐵條、木棒包圍毆打，
    其中戊○○、甲○○、丙○○均拿鐵條下手毆打；阮忠孝、
    林亞伯手上均有拿類似棍棒之工具，然有無出手伊不清楚等
    語（見警卷第9 頁），繼而於原審少年法庭94年度少調字第
    16 1號案件證稱：2 名少年手上均持木棒，但不清楚實際有
    無出手等語（見原審少調影卷第57頁），再於偵查中證稱：
    當天丙○○係乘坐馬自達休旅車前來，戊○○坐何台車下來
    伊不清楚，甲○○、戊○○、丙○○及年平均有下手毆打包
    克強（戊○○是先打伊再打包包克強，年平則是伊要逃走時
    開車堵伊，下車未追到伊後又轉而毆打包克強）等語（見少
    連偵卷第157 至159 頁），嗣於原審審理中證稱：當天戊○○、甲○○係拿鐵製長型工具、丙○○拿鐵棒、棍子之類工
    具，年平也持長型工具，該4 人均有下手毆打包克強（見原
    審卷(一)第144 頁反面至147 頁）。
  2.證人洪駿華於94年4 月23日警詢中證稱：伊有看到戊○○持
    木棒衝向包克強等語，並指認被告戊○○之相片（見警卷第
    39、132 頁），嗣於原審審理中證稱：因被告戊○○現在之
    模樣與照片中略有出入，故伊僅能確認警卷第132 頁照片中
    之人有毆打包克強等語（見原審卷(一)164 頁）。
  3.證人高冠群於94年4 月23日警詢中證稱：伊有看到甲○○、
    丙○○持棍棒類工具打包克強等語（見警卷第45頁）、次於
    95年7 月6 日偵查中證稱：當天甲○○嗆聲「誰可以代表」
    後，戊○○旋即從白色車子下來，丙○○則由黑色休旅車下
    來等語（見少連偵卷第163 頁），嗣於原審審理中證稱：伊
    騎乘機車逃跑前，看到丙○○、戊○○持棍棒類工具從車上
    下來，惟搭乘之車輛現在已記不得，但可確定上開2 人均有
    毆打包克強等語（見原審卷(一)第160 、161 、163 頁）。
  4.證人兆鴻文於94年4 月30日警詢中證稱：當天甲○○先嗆聲
    說「誰可以出來談判」，約30、40秒後陸續即有2 台車及多
    台機車到場，有一名176 至180 公分之男子一下車即持鐵條
    或木棒朝乙○○毆打，伊邊騎車逃跑邊回頭，看到甲○○也
    持持鐵條或木棒毆打包克強等語（見警卷第51頁），嗣於原
    審審理中證稱：伊有看到甲○○、戊○○在場，戊○○係搭
    乘白色車輛前來，該2 人均攜帶長型棍狀工具毆打包克強等
    語（見原審卷(二)第164 頁）。
  5.證人洪俊彥於95年7 月6 日偵查中證稱：伊有看到戊○○由
    白色車子下來，並持木棒毆打包克強等語（見少連偵卷第16
    0 頁），嗣於原審審理中證稱：被告戊○○攜帶木棍下車，
    先打乙○○，因乙○○逃跑，又去打包克強等語（見原審卷
    (一)第179 頁）。
  6.證人洪家駿於94年4 月23日警詢中證稱：伊有看到甲○○、
    丙○○跟一群人手持類似鐵棍之工具毆打包克強等語（見警
    卷第32頁），嗣於原審審理中證稱：伊確有看見甲○○、丙○○與其他人朝包克強方向衝去，另有一個高高的男子亦持
    工具參與毆打，洪俊彥告訴伊該人即為戊○○，伊在偵查中
    所述關於戊○○之涉案情節，就是該名高高的男子所為等語
    明確（原審卷(一)第156 、158 頁反面）。
  7.另關於被告戊○○當天搭乘之車輛，業據證人洪家駿、洪駿
    華、高冠群、洪俊彥證稱係從白色車輛等語（見少連偵卷第
    160 、162 、163 頁、警卷第60頁），而證人乙○○於原審
    審理中雖一度證稱：戊○○係由黑色休旅車下車（見原審卷
    (一)第144 頁反面），惟隨即再稱：伊並未親眼目睹戊○○之
    下車過程，僅以該2 輛車輛之停車先後位置判斷，黑色休旅
    車一抵達案發現場即停車，伊此時即看見戊○○，然白色車
    輛又往前開一段距離，並向左轉彎才停車後，又見年平下車
    ，故伊認為戊○○可能係由黑色休旅車下來等語（見原審卷
    (一)第145 頁反面），故互核上開證詞，堪認年平所駕駛之白
    色自用小客車，應係在黑色休旅車之停車位置旁短暫停車讓
    被告戊○○下車後，年平再駕車往前並向左斜擋乙○○之去
    路，方與事實相符。
  (二)又檢察官履勘現場時，被告甲○○及證人乙○○等人亦就渠
    等所見現場人員、車輛停放地點等相關位置詳予指明，亦有
    檢察官勘驗筆錄、現場模擬照片、現場位置圖附卷可參（見
    少連偵卷第186 至187-13、240 至242 頁）。
  (三)雖證人乙○○等人就渠等各自前後證述內容，均有些微出入
    ，而彼此所述情節亦難全然相符，惟按證人之證言或共同被
    告之陳述，縱令先後兩歧或未盡相符，仍得本於審理所得心
    證，就其一部分認為真實予以採取（最高法院77年度台上字
    第2764號判決參照），申言之，刑事案件之認事採證、證據
    之取捨及證據證明力之判斷，俱屬事實審法院之職權，苟無
    違證據法則，自不能指為違法；是證人之陳述證據，前後雖
    有差異或矛盾，事實審法院非不可本於經驗及論理法則，斟
    酌其他情形，作合理之比較，定其取捨，故而就陳述證據之
    一部，認為真實者，予以採取，亦非前揭法則所不許。茲查
    ：
  1.被害人包克強於案發之93年8 月20日凌晨遭毆打後，經送醫
    急救，延至同年8 月25日始不治死亡（詳後述），故乙○○
    等人於93年8 月20日在內埔分局赤山派出所首次接受警詢時
    ，因被害人包克強尚在急救中，渠等僅就案情為概略描述，
    且除已熟識之少年阮○○、林○○2 人外，對其餘人別幾無
    著墨（甚且，被告甲○○亦為少年阮○○、林○○所供出）
    ，故乙○○等人於案發之初，因對於被告甲○○、丙○○、
    戊○○等人之人別資料毫無頭緒，自無從向警方陳明，尚屬
    合理。又於93年8 月26日檢察官偵訊時（同日相驗屍體，惟
    訊問地點係在檢察署），雖證人乙○○證稱：在場之被告4
    人均未打包克強、證人洪家駿證稱：伊不曉得被告4 人有無
    打包克強、證人洪駿華、兆鴻文證稱：因已逃離現場而未看
    見包克強被打情形、洪俊彥證稱：伊無法確定究係何人打包
    克強等語（見相驗卷第57、59、61、64頁），然證人甲○○
    復證稱：伊曾在殯儀館遭甲○○父親恐嚇（見少連偵卷第15
    7 頁）、證人高冠群證稱：當初在地檢署時，阮○○父親有
    說「你們給我小心一點」，伊害怕被報復（見警卷第47頁）
    、證人兆鴻文、洪俊彥證稱：在殯儀館時，阮○○父親有說
    「你們排灣族的，給我小心一點」（見警卷地53、59頁），
    足認乙○○等人於第2 次面對司法機關訊問時，係同時面對
    被害人死亡、又受被告或同案少年家屬之口頭告誡之雙重壓
    力下，內心仍囿於遭報復之恐懼而未敢吐實，遂口徑一致地
    隱匿被告甲○○、丙○○、戊○○等人之涉案情節，亦可理
    解。
  2.其次，證人乙○○證稱：伊躲藏於水溝前有看到包克強被10
    幾人圍毆，時間應有3 、4 分鐘等語（見少年偵卷第159 頁
    、147 頁），又證人洪家駿證稱：伊見對方打人後旋即躲藏
    於營區路○○路旁之水溝，然已目睹部分打人情節等語（見
    原審卷第157 頁），而其餘洪駿華等人於眼見肢體衝突發生
    後，旋即四散逃逸（洪駿華騎乘機車搭載包嘉瑞、洪俊彥騎
    乘機車搭載兆鴻文、高冠群獨自騎乘機車逃跑）乙節，亦經
    證人洪駿華等人證稱在卷（見原審卷(一)第152 、160 、164
    頁、原審卷(二)第165 頁），準此，不可否認者，乙○○等人
    各自於倉皇逃跑之匆促時間下所目擊之情節，確無法涵蓋案
    發現場之所有層面，惟依本件鬥毆時間歷時非長，在場人數
    眾多（包含乙○○、包克強一方之人數顯逾20人）之混亂場
    景以觀，倘苛求乙○○等人就案發過程中，何人搭何車到場
    、何人有無出手、出手之先後次序等枝微末節，須鉅細靡遺
    、隻字不漏且為相互吻合之證述，誠屬強人所難。
  3.況逐一核察乙○○等人於原審審理中之證詞，仍有若干不符
    或缺漏者（如證人洪家駿並未明確指明所見高個男子即為戊○○、證人兆鴻文未能指認丙○○在場、證人洪駿華未指認
    戊○○在場、證人包嘉瑞於審理中坦稱關於先前所稱戊○○
    涉案部分均係聽聞乙○○所述，並未親自見聞等語），是倘
    乙○○等人確有誣陷被告甲○○等人之意圖，理當詳予勾串
    、羅織情節，豈有自陷於矛盾不符令被告、辯護人輕易指摘
    瑕疵之窘境？況渠等對已坦承有在現場之被告丁○○，均以
    對其面貌並無印象為由未予指認，益見乙○○等人並無強入
    本案被告於罪之意思，故本院認證人乙○○等人之證詞內容
    ，確為渠等就各自所見、記憶所及有限之情節為忠實之呈現
    ，自非不得互核補強而勾稽案發過程之全貌，被告甲○○等
    人之辯護意旨認乙○○等人不利之指證不可採信云云，自無
    可取，而被告戊○○之辯護人請求對乙○○等上開證人為測
    謊鑑定（見原審卷(一)第143 頁），亦無必要，附此敘明。
  (四)被告丙○○雖辯稱：伊事先雖有接獲甲○○來電表示與乙○○在該處談判，然待伊騎乘機車抵達時，現場已無鬥毆情事
    ，伊僅與正欲離開現場之甲○○在T 字路口相遇云云，然：
  1.被告甲○○於93年8 月20日警詢中已供稱：伊表哥丙○○有
    召集多人分乘自用小客車、休旅車各1 輛到場幫忙等語（見
    警卷第93頁），雖於嗣後偵審程序中均改稱：因警方要求伊
    再供出1 人，伊為保護朋友丁○○，始為不實之供述云云（
    見原審卷(二)第73頁），惟本案目前所知之到場人員中，乙○○等人始終不知有被告丁○○此人，直至審理中對其面貌仍
    無法辨識，倘非被告甲○○於93年8 月26日偵訊時主動供出
    ，「被告丁○○有隨同甲○○到場」乙事應無人知曉，而被
    告甲○○與丙○○亦有表親之親屬關係，且被告甲○○、丙○○均自承甲○○事先有以電話聯絡丙○○到場關心談判之
    事，益見其2 人感情甚篤，是被告丙○○倘無涉案，被告甲○○豈有為保護外人丁○○反誣指至親丙○○入罪之理？
  2.又證人甲○○並不否認於離開現場前，有向休旅車上之人喊
    問「丙○○是否在車內」乙情，且推稱：係因事前有聯絡丙○○，然丙○○並未前來，始探詢該車輛之人是否與丙○○
    有關云云（見少連偵卷第169 頁、原審卷(二)第71頁），而被
    告丙○○之辯護人亦執此說詞，認被告丙○○應未於鬥毆時
    在現場云云，然被告丙○○確搭乘黑色休旅車到場，且持棍
    棒類工具毆打包克強乙節，迭據證人乙○○、高冠群、洪家
    駿證述歷歷已如前述，但被告丙○○究竟搭乘何交通工具離
    開現場，則因乙○○等人分頭竄逃而無一人目擊，參酌原本
    搭乘2 輛車輛、騎乘機車到場圍毆包克強之人均在極快速、
    混亂之場景中下車，是眾人於鬥毆結束後，為求火速離開，
    自不必然以原車為交通工具，換言之，被告丙○○極有可能
    隨手騎乘其中1 輛機車離開，途中憶起應與被告甲○○口頭
    照面或交代後續事項，始再折返該處，方與稍晚離開之被告
    甲○○在T 字路口碰面，而被告甲○○雖確知丙○○係搭乘
    車輛前來，混亂中亦不知丙○○已先一步騎乘機車離開，始
    有向車內之人喊問「丙○○是否在車上」之舉動，否則，衡
    諸常理，身陷不明人士之鬥毆場景中，內心已極度恐懼，何
    來勇氣再與該批逞兇鬥狠之人士交談？足徵被告丙○○前揭
    辯解，要與事實不符，委無可採。
  (五)被告戊○○雖辯稱：伊於8 月18日20時許，與家人在內埔鄉
    小吃店飲酒，迄至19日凌晨4 時許，即與女友戴美紅前往內
    埔鄉某處汽車旅館睡覺休息，直至19日晚上6 、7 時許再至
    位於高雄縣仁武鄉之公司宿舍繼續睡覺，案發時間伊人不在
    屏東云云，而證人戴美紅於原審審理中亦證稱：伊與戊○○
    在內埔鄉卡拉OK店喝完酒時，已接近19日天亮，渠2 人旋即
    共乘伊之自用小客車，至內埔鄉某汽車旅館繼續睡覺，一直
    睡到19日傍晚，嗣則由戊○○去喝酒地點騎機車，伊則開車
    一同至戊○○所任職位在高雄縣仁武鄉○○路對面之公司宿
    舍，回到宿舍後整夜均與戊○○一同休息睡覺，迄至清晨始
    離開等語（見原審卷(二)第171 頁），然：
  1.關於被告戊○○與戴美紅抵達戊○○公司宿舍之時間，證人
    戴美紅於本院審理中證稱：係晚上七、八時許（見原審卷(二)
    第171 頁），然其於警詢中係證稱：伊與戊○○係於20日凌
    晨時前往對面超商購買物品後始進入公司宿舍（見少連偵卷
    第200 頁），兩者顯有不符，再就戴美紅離開戊○○公司宿
    舍之時間，被告戊○○於93年12月19日警詢中係供稱：戴美
    紅係於8 月20日凌晨1 、2 時或清晨6 時許離開宿舍，伊不
    確定等語（見警卷第116 頁），亦與戴美紅於原審審理中所
    稱迄至清晨始離去等語不符，復依戊○○與戴美紅所述可知
    ，渠2 人於8 月18日夜間在內埔鄉小吃店飲酒完畢後，於8
    月19日白天，均因酒醉而接近整日昏睡之狀態，且19日晚間
    返回宿舍後，竟又繼續睡覺至翌日（20日）之清晨，若謂渠
    等宿醉嚴重，或可理解，然中途竟又各自騎乘機車、駕駛車
    輛順利抵達高雄縣仁武鄉公司宿舍，精神時好時壞之起伏狀
    態，已悖於常情。
  2.又檢察官於本案偵查中核發通訊監察書，監聽被告戊○○之
    行動電話（門號0000000000）結果，其與阮巧茹（即阮○○
    胞姐）之行動電話（0000000000）於95年7 月12日10時27分
    許之通話內容，被告戊○○顯亟欲在阮巧茹被通知於同日（
    95年7 月12日）接受警詢前，影響阮巧茹關於93年8 月18日
    飲酒行程之記憶，甚且，當阮巧茹對於當天之日期顯無把握
    時，並一再表示「我是不知道日期」、「不是18號吧」等語
    後，被告戊○○仍一口咬定係8 月18日，有阮巧茹警詢筆錄
    、通訊監察譯文在卷可佐（見少連偵卷第204 頁、原審卷(三)
    第87至60頁），雖證人阮巧茹於警詢中對於飲酒之日期仍依
    自己意思據實證稱不清楚而未受戊○○之不當影響，惟已足
    見被告戊○○所執「案發時因酒醉睡倒於公司宿舍」上開說
    詞，可信性甚低。
  3.再者，被告戊○○固曾於93年12月29日警詢時，提出「93年
    8 月20日凌晨0 時46分」，在高雄縣仁武鄉189 號「統一超
    商」（即位於戊○○所任職台塑公司對面）購物之統一發票
    ，且該張統一發票，已因不明原因而滅失，且統一超商股份
    有限公司之存根聯因過保存期限而未流存等情，業據負責製
    作該警詢筆錄之員警林泳亨於原審審理中證稱無訛（見原審
    卷(二)第76頁），並有該公司高屏營運部96年7 月4 日（九六
    ）超商高字第052 號函在卷可參（見原審卷(二)第183 、184
    頁），然該統一發票並無登載購物者之姓名（此為被告戊○○所不否認，見少連偵卷第172 頁），是該統一發票縱屬存
    在，惟究為何人購物所得，自有不明（非無可能為戴美紅自
    行離開戊○○之宿舍時順便購物所得），要難遽為有利被告
    戊○○之認定。至辯護人請求調閱上開統一超商之監視錄影
    帶乙節，然據證人即超商負責人李光揮於警詢中證稱：伊店
    內之監視錄影帶僅保留7 日，之後即重複使用等語明確（見
    原審卷(二)第186 、187 頁），故此部分證據，自屬無從調查
    ，是被告戊○○所辯上情，尚難證明與事實相符，要無可採
    。
  (六)復查，被害人遭被告甲○○等人毆打成傷倒地不起後，被告
    甲○○等人旋即分乘車輛及機車離開現場，而乙○○聽聞人
    車聲息遠離，始與躲避路旁水溝內之洪家駿回到現場，由乙○○騎乘機車搭載懷抱包克強之洪家駿，沿沿山公路往老埤
    村方向欲將奄奄一息之包克強送醫，行經萬安橋時，又遇折
    返查探之阮○○、林○○，阮○○在乙○○之央求下，遂將
    自己馬力較強之機車換予乙○○搭載包克強前往屏東市國仁
    醫院急救等情，業據證人乙○○證稱在卷，惟包克強仍因傷
    重延至同年8 月25日清晨6 時許不治死亡，復經檢察官督同
    法醫師相驗解剖結果，被害人受有左額瘀痕、左眼角擦傷、
    右手小指割裂傷、右腳趾多處割傷、後枕部挫裂傷、後枕部
    出血、頭骨線性骨折、硬膜下右前額出血、左後枕部出血、
    橋腦周邊出血及橋腦壞死等傷害，認被害人之死亡原因為被
    毆過程所生頭部外傷導致中樞神經損傷死亡等情，有國仁醫
    院診斷證明書、臺灣屏東地方法院檢察署鑑定驗斷書、相驗
    筆錄、相驗屍體證明書、相驗解剖照片、法務部法醫研究所
    （93）醫鑑字第1285號鑑定書附卷可佐（見相驗卷第51至52
    、105 至134 頁、147 至154 頁）。
  (七)再按共同實施犯罪行為之人，在合同意思範圍以內，各自分
    擔犯罪行為之一部，相互利用他人之行為，以達其犯罪之目
    的者，即為共同正犯；又共同正犯之意思聯絡，不限於事前
    有所協議，其於行為當時，基於相互之認識，以共同犯罪之
    意思參與者，亦無礙於共同正犯之成立，且其意思聯絡表示
    之方法，並不以明示通謀為必要，即相互間有默示之合致，
    自無不可（最高法院73年台上字第1886號判例、88年台上字
    第718 號、90年度台上字第3911號判決可資參照）：
  1.被告甲○○雖辯稱：伊與乙○○僅約在該處談判，不知為何
    該批不認識的人會搭乘轎車、休旅車汽車到場，且持棍棒打
    人云云。然本案乃肇因於少年阮○○、林○○於93年8 月19
    日晚上11時許，因感情紛爭問題遭乙○○毆打後，心有不甘
    ，少年阮○○乃向甲○○哭訴，甲○○得悉後，遂與乙○○
    電話聯絡相約於翌日（即93年8 月20日）凌晨1 時許在屏東
    縣萬巒鄉萬金村「萬金營區」大門前之營區路談判等情，為
    被告甲○○、同案少年阮○○、林○○所不否認，並經證人
    乙○○證稱在卷，足見被告甲○○係有向乙○○討公道之意
    ，自非出於善意。
  2.其次，乙○○一方等8 人係攜帶鋁棒、鐵管等工具到場乙節
    ，業據渠等證稱在卷，足認被告甲○○與乙○○事前邀約談
    判後，對於雙方倘一言不合恐有械鬥情事，必有所悉，是被
    告甲○○及少年阮○○、林○○先一步到場時，見乙○○一
    方之人數倍於己方，卻無任何恐懼、怯懦，竟仍敢主動起頭
    對乙○○方之人吆喝「誰要出來談判」，若非明知己方將有
    相當人數之支援人馬攜帶械鬥工具隨後到場，衡情豈有膽量
    於赤手空拳、寡不敵眾之劣勢下，主動挑起衝突？
  3.再上開搭乘自白色自用小客車、黑色休旅車（包括被告丙○○、戊○○及另案審理之年平）及不詳機車之人，係在被告
    甲○○向高冠群等人問「誰可代表出來談判」語畢，旋即到
    場，且眾人下車後均二話不說即朝乙○○、包克強等人毆打
    乙節，業據被告甲○○於93年8 月20日警詢中自承在卷，並
    經證人高冠群、兆鴻文等人證稱明確業如上述，再依卷附現
    場人員、車輛位置圖及模擬照片可知（見少連偵卷第83、17
    7 頁），甲○○係近距離向高冠群發問，是倘上開搭乘車輛
    到場之人與甲○○等人間毫無聯繫，豈可能於抵達現場後，
    即準確地僅攻擊乙○○等人，而未將被告甲○○、少年阮○○、林○○誤為同一夥人？況常人遇此混亂鬥毆之場面，理
    應爭相走避，唯恐遭橫禍波及，豈有如被告甲○○等人竟態
    然處之直至被害人包克強傷重倒地，鬥毆之人紛紛搭乘車輛
    、機車離去後，亦未救助被害人即隨同車輛離開之理？益見
    被告甲○○前揭辯詞，悖離常情甚鉅，無可採信。
  4.參酌被告甲○○、少年阮○○、林○○及被告丙○○、戊○○及年平等人間均有親屬關係（見少連偵卷第146-1 頁之親
    屬系統表），故身為晚輩之被告甲○○、少年阮○○、林○○等人在外受有委屈而轉向年長之戊○○、丙○○求援，亦
    屬合於情理，足徵被告甲○○、少年阮○○、林○○等人，
    事前必以不詳方式與被告丙○○、戊○○聯繫到場逞兇，而
    被告丙○○、戊○○再各自召集人馬十多人分乘車輛、機車
    到場，復參酌渠等均攜帶鐵條、棍棒等工具到場，堪認相互
    間必基於傷害之犯意聯絡，要無疑義。
  (六)辯護意旨雖認依現存卷證，並無被告甲○○、丙○○、戊○○等人之通聯記錄可資審認渠等是否有於案發前電話聯繫之
    情事，然經本院調查結果，本件恐有負責承辦之員警涉及隱
    匿通聯記錄證據或違反偵查不公開而洩漏國防以外秘密予涉
    案之被告或家屬之不法情事：
  1.本案承辦檢察官於相驗後，旋於翌日（93年8 月27日）依職
    權調取相關涉案人等所使用行動電話於8 月19、20日之通聯
    記錄暨各該門號之申請人資料，並於93年9 月15日交付內埔
    分局員警戴良潭釐清通聯狀況乙節，業據證人戴良潭於本院
    審理中證稱在卷（見原審卷(二)第173 頁反面），並有臺灣屏
    東地方法院檢察署辦案進行單附卷可參（見相驗卷第98-1頁
    ），嗣後戴良潭於93年10月20日調職，本件改由同分局員警
    林泳亨、林楓凱接辦，惟嗣後移送檢察署之卷證內所附之通
    聯紀錄卻缺漏甚多，而證人戴良潭起初證稱：伊僅收受檢察
    官所交付之通聯記錄，自己並未再調取，且全數移交接手之
    承辦人等語（見原審卷(一)第101 頁、原審卷(二)第174 頁）。
  2.然細察卷附甲○○所使用之行動電話（門號0000000000）於
    93年8 月20日通聯記錄之傳真調閱資料，卻為員警戴良潭於
    93年10月13日以自己名義調閱（見少連偵卷第47頁），顯見
    員警戴良潭上開證詞，已有虛妄，況且，倘原由檢察官所調
    閱之通聯紀錄係不慎遺失，衡情員警戴良潭於93年10月13日
    以自己名義調取時，自應調閱被告甲○○於8 月19日至20日
    之通聯紀錄，或認因經費不足而無法全數調取者，亦應立即
    向檢察官報告以求補救，詎員警戴良潭竟擅自縮減調閱之期
    限（僅調取「8 月20日」單日），是否故意使檢察官、法院
    嗣後因超過通聯紀錄保存期限而無法再行取得完整通聯紀錄
    ，致可順利隱匿被告甲○○於案發前聯絡對象？而證人戴良
    潭於原審審理中，就此重大疑點仍支吾其詞，仍企圖以其獨
    自辦案分身乏術為由推諉責任（見原審卷(二)第174 頁），然
    綜觀卷證，本件案發後，除由內埔分局赤山派出所員警製作
    首次警詢筆錄、及檢察官相驗後所為偵訊筆錄外，直至93年
    10月間戴良潭交接案件前，查無任何由戴良潭自行調查所得
    之證據或筆錄，全案處於幾近停擺之狀態而錯失調查先機，
    是員警戴良潭之心態為何，令人高度懷疑。
  3.綜察相關卷證，上開檢察官所調閱而交付員警戴良潭查辦之
    多份通聯紀錄，究竟係在本件先後承辦之員警戴良潭、林泳
    亨、林楓凱何人手中遺失或刻意滅失、隱匿，顯有疑義，有
    無員警涉及刑法第165 條湮滅、隱匿他人刑事案件書證之不
    法情事，自應由檢察官另予查辦。而上開通聯記錄既可合理
    懷疑係遭人為（過失或故意不明）湮滅、隱匿，雖現均逾保
    存期限而無從再予調取，惟亦無從為有利被告甲○○等人之
    認定。
  (七)查被告等人離開現場前，被害人包克強已倒地不起乙節，業
    據證人即載送包克強就醫之乙○○、洪家駿證稱無訛，且被
    害人到院急救時，其鼻孔及耳朵均有流血，亦有卷附國仁醫
    院之外傷圖可查（見原審卷(二)第97頁），復觀諸前揭被害人
    之傷情，可知被害人頭、臉部等處遍佈大小不一之瘀痕、擦
    傷，而顱腔內部各處出血之情形亦甚嚴重。又查人之頭部內
    有極為脆弱且為生命中樞所在之腦部，而鐵條、棍棒皆屬十
    分堅硬之物，以堅硬之鐵條、棍棒等工具，猛擊被害人之頭
    部，自然會造成被害人之死亡。被告等人與乙○○等人械鬥
    ，原係基於傷害之犯意，然當乙○○等潰敗逃離現場後，被
    告等見落單之被害人，因情緒高張，竟提升為殺人之犯意，
    分持鐵條、棍棒等工具，猛擊被害人要害部位之頭部及臉部
    等處，其等用力之猛，造成被害人後枕部出血、頭骨線性骨
    折、硬膜下右前額出血，橋腦周邊出血及壞死等嚴重傷勢，
    足證其等殺意之堅，自難辭殺人之罪責。綜上所述，被告甲○○、丙○○、戊○○3 人所辯上情，無非卸責之詞，不足
    採信。事證已臻明確，被告3 人之犯行，均堪認定。
二、論罪科刑：
  (一)按行為後法律有變更者，適用行為時之法律。但行為後之法
    律有利於行為人者，適用最有利於行為人之法律，刑法第2
    條第1 項定有明文。查修正後刑法第28條關於成立共同正犯
    之標準，將原來共同正犯之共同「實施」犯罪，改為共同「
    實行」犯罪，剔除完全未參與犯罪相關行為之「實行」的「
    陰謀共同正犯」及「預備共同正犯」，是修正後之共同正犯
    之可罰性要件之範圍業已限縮。惟修正後之刑法第28條並未
    較有利於共同實行犯罪之被告，仍依修正前即被告行為時之
    刑法第28條論處。
  (二)核被告甲○○、丙○○、戊○○所為，均係犯刑法第271 條
    第1 項之殺人罪。被告甲○○、丙○○、戊○○與少年阮○○、林○○及不詳姓名成年人男子十多人間，就上開犯行，
    有犯意聯絡，及行為分擔，均為共同正犯。公訴人認被告3
    人所為，係犯刑法第277 條第2 項之傷害致死罪，起訴法條
    尚有未恰，惟起訴之基本事實同一，本院自得變更起訴法條
    ，予以審判。又被告戊○○於行為時已為成年人，而共犯阮
    ○○、林○○於行為時均為14歲以上未滿18歲之少年（各有
    渠等年籍資料在卷可參），故被告戊○○應依兒童及少年福
    利法第70條第1 項規定，加重其刑。又殺人罪法定本刑死刑
    及無期徒刑部分，依法不得加重，僅就有期徒刑部分加重其
    刑。
  (三)原審予以被告等論科，固非無見，惟查被告等所為，係犯刑
    法第271 條第1 項之殺人罪，而原審依傷害致死罪論處，即
    有適用法則不當之失，自有未合。被告等上訴意旨，否認犯
    罪，固無足取，然原審此部分判決既有上述可議，自應由本
    院將其撤銷改判。審酌被告等僅因細故即持鐵條、棍棒圍毆
    殺害被害人，手段殘忍，犯後飾詞狡辯，迄今仍未與被害人
    家屬達成民事和解，態度惡劣，毫無悔意等一切情狀，分別
    量處如主文第2 、3 項所示之刑，以資懲儆。又依被告等所
    犯殺人罪之性質，本院認有褫奪公權之必要，併宣告褫奪公
    權各10年。又扣案之鐵條1 支及鋁棒2 支，各為乙○○、包
    克強、高冠群攜帶前往現場乙節，業據證人乙○○、高冠群
    證稱無誤（見相驗卷第57、62頁），爰不予宣告沒收。
、無罪部分：
一、公訴意旨略以：被告丁○○與被告甲○○、丙○○、戊○○
    等人基於犯意聯絡，於上開時間、地點，由被告甲○○騎乘
    機車搭載被告丁○○到場後，遂由被告甲○○等人持鐵條、
    棍棒等工具毆打被害人包克強，包克強雖經送醫急救，仍因
    頭部外傷導致中樞神經損傷，延至同年8 月25日清晨6 時許
    不治死亡，因認被告丁○○共同涉犯刑法第277 條第2 項前
    段之傷害致人於死罪嫌等語。
二、按被告未經審判證明有罪確定前，推定其為無罪；犯罪事實
    應依證據認定之，無證據不得認定犯罪事實；不能證明被告
    犯罪者，應諭知無罪之判決，刑事訴訟法第154 條第1 項、
    第2 項及第301 條第1 項分別定有明文。再共同正犯，包括
    同謀犯及實施正犯，均應在共同之犯罪計畫內，亦即犯意聯
    絡範圍內，由其中一部分人實施犯罪之行為，或各自分擔犯
    罪行為之一部分，而有相互利用他人之行為，遂行其犯罪之
    目的，始克相當；申言之，同謀共同正犯係以自己犯罪之意
    思而參與謀議，但推由其他共同正犯實施犯罪構成要件行為
    ，即須就其他共同正犯所實施之行為，在謀議之範圍內共同
    負責（最高法院88年度台上字第6895號判決、96年度台上字
    第2251號判決要旨參照），從而，倘事前並未合謀，實施犯
    罪行為之際，又係出於行為者獨立之意思，即不負共同正犯
    之責（最高法院96年度台上字第3698號判決意旨亦明）。
三、訊據被告丁○○堅決否認涉有傷害致死罪嫌，辯稱：伊係臨
    時被甲○○邀約外出，不知被告甲○○係前往與乙○○等人
    談判，到場後目擊鬥毆場面，一時緊張遂不知如何自處等語
    。公訴意旨認被告丁○○為本案共犯，無非係以被告丁○○
    坦承其有在場，倘無犯意聯絡，何以未出面制止毆打行為及
    前開卷證為其主要論據。
四、經查：
  (一)被告丁○○在場之事實，乃證人即被告甲○○於93年8 月26
    日偵訊時所證稱：丁○○係於睡夢中被伊叫起邀同前往現場
    等語（見相驗卷第67頁），惟證人乙○○、包嘉瑞、洪家駿
    、高冠群、洪駿華、兆鴻文及洪俊彥等人於警詢、偵查中均
    無一語提及關於被告丁○○到場後之言詞或行為舉止為何，
    甚於原審審理中，證人乙○○等人就在庭之被告丁○○仍無
    法指認（見原審卷(一)第144 、156 、159 （反面）、179 頁
    、原審卷(二)第164 頁反面），堪認被告丁○○雖有在場，然
    對於被告甲○○等人之鬥毆行為應無以言詞或舉動助勢，亦
    未使乙○○等人有侵害性感受之具體行為。
  (二)又被告甲○○及同案少年阮○○、林○○於鬥毆行為開始時
    ，雖有持棍棒類工具，然渠3 人及被告丁○○均堅稱出發時
    並未攜帶工具前往現場等語，參酌乙○○、包克強、高冠群
    等3 人亦有攜帶扣案之鋁棒、鐵管到場，是被告平及同案少
    年阮○○、林○○所持之棍棒，是否係由被告丙○○等人所
    提供、或隨手持乙○○等人所攜帶者，非無可能，自乏確切
    證據證明被告丁○○於鬥毆前即知被告甲○○等人有攜帶工
    具與他人發生肢體衝突之事實。再檢察官雖質疑被告丁○○
    倘無犯意聯絡，豈有未阻止被告甲○○等人行兇乙節，然依
    本院前揭認定之事實可知，乙○○等人面對十多人手持棍棒
    蜂擁而上揮打之狀況，均僅能逃離現場毫無反抗餘地，遑論
    被告丁○○隻身1 人，何來勇氣阻止暴行發生？況其係搭乘
    被告甲○○所騎乘之機車到場，自己亦無交通工具可先行離
    開，故其面對突如其來之衝突僅得呆立現場而無勸阻舉動，
    尚合情理。
  (三)再證人甲○○證稱：伊於出發前並未告知丁○○此行目的及
    地點，丁○○亦未發問，渠等平日外出時，亦不常講明目的
    地等語（見原審卷(二)第70頁），參酌時下年輕人終日無所事
    事，深夜漫無目標在外閒晃者並非少見，故甲○○上開證述
    ，並非無據。此外，復查無其他確切之證據足證被告有公訴
    人所指之犯行，應認不能證明被告犯罪，則原審所為被告無
    罪之諭知，尚無不當。公訴人上訴意旨，仍執：被告丁○○
    既係甲○○邀約前往，且於雙方鬥毆時在場，其屬甲○○一
    方之人馬無疑，而因甲○○等人有被告丁○○及其他同行者
    之參與，自然助長甲○○等人之膽量與下手之決心，則被告
    丁○○縱然對於被害人死亡之結果無所預見，然對於甲○○
    等人下手實施傷害犯行之部分，難謂無精神上之助力等詞，
    指摘原審此部分判決不當，為無理由，應予駁回。
據上論斷，應依刑事訴訟法第368條、第369 條第1 項前段、第
364 條、第299 條第1 項前段、第300 條，兒童及少年福利法第
70條第1 項，刑法第28條（修正前）、第271 條第1 項、第37條
第2項，判決如主文。
本案經檢察官林慶宗到庭執行職務。
中    華    民    國    97    年    7     月    3     日
                  刑事第九庭    審判長法  官  莊秋桃
                                      法  官  范惠瑩
                                      法  官  謝宏宗
以上正本證明與原本無異。
如不服本判決應於收受本判決後10日內向本院提出上訴書狀，其
未敘述上訴理由者，並得於提起上訴後10日內向本院補提理由書
狀（均須按他造當事人之人數附繕本）「切勿逕送上級法院」。
被告丁○○不得上訴。
中    華    民    國    97    年    7     月    4     日
                                      書記官  熊惠津
附錄本件判決論罪科刑法條：
刑法第271條第1項
殺人者，處死刑、無期徒刑或 10 年以上有期徒刑。
                                                      Q


司法院資訊處製作；財團法人民間司法改革基金會備份。
